臺灣臺北地方法院民事判決　　　　　　 95年度勞訴字第191號
原　　　告　甲○○
被　　　告　財團法人台北行天宮
法定代理人　乙○○
訴訟代理人　魏千峰律師
上列當事人間給付退休金等事件，本院於民國96年4月2日言詞辯
論終結，判決如下：
    主  文
原告之訴駁回。
訴訟費用由原告負擔。
    事實及理由
一、原告起訴主張：伊自民國84年4 月13日起受僱被告擔任執事
    ，從事解籤、誦經、整理環境等工作，於95年3 月31日與被
    告達成協議辦理優惠退休，被告並同意加給3 個月全薪作為
    謀職津貼，詎伊於95年4 月17日收到被告簽發之支票、票面
    金額新台幣（下同）438,672 元，依伊任職期間年資、薪金
    ，較依勞動基準法計算資遣費更低。而依勞動基準法第1條
    規定意旨，雇主與勞工所定勞動條件不得低於本法所定最低
    標準，則依勞動基準法第55條規定，以伊自84年4 月13日受
    僱被告時起計至退休時止，加計被告應允之3 個月謀職津貼
    ，合計應有31個基數，依伊離職前6 個月領取之工資加計年
    終獎金、三節獎金及不休假獎金後之平均工資53,510元計算
    ，伊可領退休金1,658,810 元，扣除已領438,672 元，被告
    尚應補給1,220,138 元，爰提起本件訴訟，並聲明：被告應
    給付原告1,220,138 元，及自支付命令狀繕本送達被告翌日
    起至清償日止，按年息5 ％計算之利息。
二、被告則以：原告原受僱被告擔任執事，每月薪資為46,987元
    ，其中底薪為29,400元，兩造已於95年3 月31日合意由被告
    給付原告命令退休之退休給付，即按原告工作年資每滿1年
    給與0.72個基數，按底薪計給之退休金，加計3 個月全薪謀
    職津貼方式，終止兩造間契約關係，原告業已領取被告所支
    付438,672 元，則原告再提起本件訴訟有違誠信原則；又被
    告性質上屬宗教法人，並非勞動基準法第3 條規定應適用勞
    動基準法之行業，故無勞動基準法之適用，原告起訴請求依
    勞動基準法給付退休金並無理由；另依被告人事管理規章第
    58 條 規定，所謂月薪僅包括底薪、各項津貼及加給，不包
    含特休未休獎金及年終獎金、三節獎金等非經常性給予，故
    原告要求將該等獎金併算入平均工資云云，亦無依據等語置
    辯，並聲明：駁回原告之訴。
三、查原告自84年4 月13日起受僱被告擔任執事，從事解籤、誦
    經、整理環境等工作，於95年3 月31 日 與被告協議辦理優
    惠退休，被告並同意加給3 個月全薪作為謀職津貼，原告已
    於95年4 月20日收到由被告所簽發，發票日為95年4 月17日
    ，票面金額438, 672元之支票1 紙等情，業據原告提出員工
    離職申請手續單（見本院卷第28頁）、原告提出收據暨支票
    影本（見本院卷第77頁）各乙件為證，且為兩造所不爭執，
    堪信為真實。
四、按勞動基準法固適用於農、林、漁、牧、礦、製造業、營造
    業、水電、煤氣業、運輸、倉儲、通信業、大眾傳播業等一
    切勞雇關係，但因經營型態、管理制度及工作特性等因素適
    用本法確有窒礙難行者，並經中央主管機關指定公告之行業
    或工作者，不適用之。勞動基準法第3 條第1 項、第3 項分
    別定有明文。而宗教、職業或類似組織不適用勞動基準法，
    業經行政院勞工委員會於87年12月31日以（87）台勞動一字
    第059606號函公告在案（見本院卷第83頁），本件被告乃宗
    教法人，依上開行政院勞工委員會函釋意旨，原告與被告間
    僱傭關係並無勞動基準法之適用，故原告起訴主張應依勞動
    基準法規定計算退休金云云，尚乏依據。
五、況原告亦自承於95年3 月31日當日下午2 時許，被告主持何
    德明、督導鄭明清、總務謝博賢等人找伊談，要求伊辦理優
    惠退休，並提出離職申請手續單要求伊簽名，伊考慮至當日
    晚間9 時許始於該離職申請手續單上簽名，並已收受被告簽
    發之支票等情（見本院卷第15頁），堪信被告抗辯兩造業已
    合意終止渠等間契約關係乙節為可採。原告雖復主張優惠退
    休所領取退休金過低云云，惟依被告提出「財團法人台北行
    天宮執事人員及附設機構員工退休及撫卹辦法」第6 條規定
    ，被告聘僱執事人員退休可分為申請退休及命令退休2 種，
    其中申請退休係指年齡加服務年資滿70者、服務滿25年以上
    者可以提出申請，命令退休則指年滿60歲者、體力或能力確
    已不能勝任工作者、精神耗弱致有無法繼續工作之虞者，被
    告得命令其退休（見本院卷第89頁），兩造俱不爭執原告情
    形既不符合得申請退休亦不符合得命令退休之規定（見本院
    卷第95頁及背面），則被告於原告不符合其所規定得退休情
    形下，仍發給原告退休金，尚不違於原告提出「員工離職申
    請手續單」上關於「優惠退休」之記載，而原告於領取被告
    簽發支票同時，並出具記載「茲確收貴法人支付本人甲○○
    之離職金，總計新台幣肆拾參萬捌仟陸佰柒拾貳元，無誤」
    等語之收據1 紙交被告收執，堪認原告於收受該支票時亦對
    於兩造約定所謂「優惠退休」可以領取之總金額確為
    438,672 元乙節並無異議。參以依前開「財團法人台北行天
    宮執事人員及附設機構員工退休及撫卹辦法」第7 條第3 項
    、第10條第2 項、第5 項規定，命令退休之退休金係按執事
    人員工作年資，每滿1 年加給0.72個基數，未滿半年者不計
    ，滿半年者以1 年計，最高以30個基數為限，依給付事由發
    生時當月份底薪計給退休金，則依原告受僱年資，按上開辦
    法計算後為10.08 個基數（140.72＝10.08） ，兩造復不
    爭執原告每月底薪為29,400元，按其離職前6 個月全薪計算
    平均工資為47,440元等情（見本院卷第93、95頁背面），依
    兩造合意之優惠辦法計算，被告應給付原告金額為438,672
    元（算式：29,400140.72+47,440 3 ＝438,672 元）
    ，則被告既已依兩造合意優惠退休辦法給付原告命令退休之
    退休金加計3 個月全薪謀職津貼之離職金，兩造間僱傭關係
    當已合意終止，原告主張被告給付退休金過低，應將年終獎
    金、三節獎金、特休未休獎金併入計算平均工資，依勞動基
    準法規定給付退休金云云，均無可採。
六、綜上所述，原告以本件應適用勞動基準法而依勞動基準法關
    於退休金之規定，請求被告給付退休金云云，既屬無據，則
    原告請求被告給付1,220,138 元，及自支付命令狀繕本送達
    被告翌日起至清償日止，按年息5 ％計算之利息，即無理由
    ，應予駁回。
七、結論：原告之訴為無理由，依民事訴訟法第78條，判決如主
    文。
中　　華　　民　　國　　96　　年　　4 　　月　　23　　日
                        臺灣臺北地方法院勞工法庭
                                法　官　管靜怡
以上正本係照原本作成。
如對本判決上訴，須於判決送達後20日內向本院提出上訴狀。
中　　華　　民　　國　　96　　年　　4 　　月　　23　　日
                    　　　　　　書記官　趙郁涵
